臺灣高等法院刑事裁定
110年度毒抗字第344號
抗  告  人  
即  被  告  姚勝凱



上列抗告人因毒品危害防制條例案件，不服臺灣新北地方法院10
9年度毒聲字第1177號，中華民國109年12月24日裁定（聲請案號
：臺灣新北地方檢察署109年度毒偵字第 5742、7115號、109年
度聲觀字第1070號），提起抗告，本院裁定如下：
    主  文
抗告駁回。                                             
    理  由
一、原裁定意旨略以：抗告人即被告姚勝凱（下稱被告）基於施
    用第二級毒品甲基安非他命之犯意，於民國109年8月12日凌
    晨4時12分許為警採尿前回溯96小時內之某時，在不詳地點
    ，以不詳方式，施用第二級毒品1次。嗣於109年8月11日晚
    間11時20分許，為警攔檢查獲，並扣得第二級毒品甲基安非
    他命1包等物。被告於偵查中雖否認施用第二級毒品犯行，
    但經採被告尿液送驗，結果呈安非他命類代謝之安非他命、
    甲基安非他命陽性反應，有新北市政府警察局海山分局尿液
    檢體採證同意書、新北市政府警察局受採集尿液檢體人姓名
    及檢體編號對照表，及台灣檢驗科技股份有限公司濫用藥物
    檢驗報告(檢體編號：B0000000號）附卷可按，足認被告於
    採尿時回溯96小時內某時確有施用甲基安非他命甚明。是被
    告施用第二級毒品犯行堪以認定。又被告前於101年間因施
    用毒品案件經臺灣臺北地方法院以102年度毒聲字第50號裁
    定被告入勒戒處所觀察勒戒，於102年5月23日因無繼續施用
    毒品傾向出所，並由臺灣臺北地方檢察署檢察官以101年毒
    偵字第3370號為不起訴處分確定，而被告本次施用毒品犯罪
    時間為109年8月12日凌晨4時12分為警採尿前溯96小時內之
    某時，在前揭觀察、勒戒執行完畢釋放之3年後，雖被告其
    間曾有因施用毒品案件，經檢察官起訴後，由法院判處罪刑
    在案，惟並不影響被告本次再犯仍有毒品危害防制條例第20
    條第1項規定之適用（最高法院109年度台上字第3826號判決
    參照），是本件觀察、勒戒之聲請，其程序尚無不合，爰依
    現行毒品危害防制條例第20條第3項、第1項規定裁定令被告
    入勒戒處所觀察、勒戒等語。
二、抗告意旨略以：被告因生活壓力一時失慮而施用毒品，經警
    查獲，雖由檢察官聲請觀察勒戒，但被告除本案施用毒品外
    ，並無其他犯罪紀錄，則被告並無毒品戒癮治療實施辦法及
    完成治療認定第2條第2項所列各款不適合為附命完成戒癮治
    療緩起訴處分之情事，且檢察官聲請觀察勒戒前，並未給與
    被告事前陳述意見機會，且不採行社區醫療處遇方式之附命
    完成戒癮治療緩起訴處分而向法院聲請監禁式治療之觀察勒
    戒時，竟未說明斟酌本案情節選擇觀察勒戒之裁量依據，顯
    有裁量濫用或消極不行使裁量怠惰之情。此外，被告曾擔任
    商標行政專員，經努力學習考上國立臺北大學法律系在職專
    班，目前就讀大學四年級，並因母親罹患心臟病，無法外出
    工作，被告肩負工作、學業、照顧家人之重任，被告是因生
    活壓力巨大為排解壓力才一時失慮施用二級毒品，顯僅為一
    時誤入歧途。被告除此次用毒品外，並無其他刑事紀錄，品
    行優良，在校期間操行成績、課業表現均屬優異，曾經獲頒
    獎學金，且被告家庭功能健全，有足夠家庭支持被告戒毒，
    此外，被告並報名法律研究所考試，預計於110年3月份應考
    ，被告對人生有規劃，並非遊手好閒，為非作歹之徒。而戒
    癮治療可以讓被告自費至醫療院所定期接受專業戒癮療程，
    使現有生活、工作及學業均不受影響，讓被告繼續工作扶養
    家人、完成學業，並可使被告隔離戒治的染缸，使其不至受
    不良影響。被告經由戒癮治療，除定期至醫療院所接受療程
    外，並需不定期接受驗尿檢測，相信足以擔保被告得以有效
    戒除毒癮，並提出在職證明書、國立臺北大學電腦列印歷年
    成績排名表、操行成績證明書、東吳大學110學年度招考碩
    士班研究生報名表、獎學金得獎紀錄等，以為證明。請予被
    告附條件戒癮治療之緩起訴處分等語。
三、按施用第一、二級毒品為犯罪行為，毒品危害防制條例第10
    條設有處罰規定。惟毒品危害防制條例於87年修訂施行後，
    對於施用毒品者肯認具有「病患性犯人」之特質，基於刑事
    政策，對合於一定條件之施用者，依同條例第20條之規定，
    施以觀察、勒戒及強制戒治之保安處分。於109年1月15日修
    正公布、同年7月15日施行之毒品危害防制條例第20條第3項
    及第23條第2項，將原條文之再犯期間由「5年」改為「3年
    」，而該條例第20條第3項規定中所謂「3年後再犯」，只要
    本次再犯（不論修正施行前、後）距最近1次觀察、勒戒或
    強制戒治執行完畢釋放，已逾3年者，即該當之，不因其間
    有無犯第10條之罪經起訴、判刑或執行而受影響（最高法院
    109年度台上大字第3826號裁定意旨參照）。
四、經查：
（一）被告於109年8月12日凌晨4時12分許為警採尿往前回溯96
      小時內某時，施用第二級毒品甲基安非他命等情，雖被告
      於偵查中否認施用毒品，但經採被告尿液送驗，經以酵素
      免疫分析法初步檢驗及以氣相層析/質譜儀法進行確認檢
      驗，結果均呈安非他命類代謝物即安非他命、甲基安非他
      命陽性反應，且檢驗濃度閾值高達21744ng/ml，有新北市
      政府警察局受採集尿液人姓名及檢體編號對照表，及上開
      公司出具濫用藥物檢驗報告在卷可佐，並扣得毒品咖啡包
      6包及淡黃色結晶體1包等物，經送鑑定，上開淡黃色晶體
      1包經檢驗出甲基安非他命成分（含袋重：26.9916公克，
      淨重：26.3917公克，純質淨重20.6647公克），有新北市
      政府警察局海山分局搜索扣押筆錄、扣押物品目錄表、扣
      案物照片、清單、內政部警政署刑事警察局鑑定書，及臺
      北榮民總醫院毒品成分鑑定書、毒品純度鑑定書均附卷可
      按。可認被告確有於警方採尿前96小時內某時，施用第二
      級毒品甲基安非他命行為甚明，其否認施用，並無可採。
（二）又被告前於101年間因施用毒品案件，經觀察、勒戒後認
      無繼續施用毒品之傾向，於102年5月23日釋放出所，並經
      臺灣臺北地方檢察署檢察官以102年毒偵字第31號為不起
      訴處分確定，之後未再受觀察、勒戒或強制戒治之執行等
      情，有本院被告前案紀錄表在卷可佐。被告本件施用第二
      級毒品之犯行，距前次觀察、勒戒執行完畢釋放後已逾3
      年，縱被告於此期間內有再犯施用毒品違反上開條例之犯
      行，但均經起訴判處徒刑，是據上開說明，因法律修正而
      仍應再予觀察、勒戒之機會，不得逕行起訴。原審因而准
      許檢察官之聲請，依修正後毒品危害防制條例第20條第3
      項、第1項規定，裁定被告應送勒戒處所觀察、勒戒，並
      無違誤。
（三）抗告意旨雖稱應改以附命完成戒癮治療之處分云云。惟按
      97年4月30日修正公布之毒品危害防制條例第24條第1項，
      採行「觀察勒戒」與「緩起訴之戒癮治療」並行之雙軌模
      式；上開立法政策既係以併行之雙軌模式，應認有賦與檢
      察官依裁量行使之職權，並非由法院裁量，而是否給予施
      用毒品者為附命完成戒癮治療之緩起訴處分，檢察官自得
      本於毒品危害防制條例第24條之規定及立法目的，依行政
      院所頒之「毒品戒癮治療實施辦法及完成治療認定標準」
      ，選擇實施對象、內容、方式與執行之醫療機構，妥為斟
      酌、裁量，始予決定，而其裁量之結果如認適於為緩起訴
      處分者，固須於緩起訴處分中說明其判斷之依據，但如認
      為應向法院聲請觀察、勒戒者，因係適用原則而非例外，
      自無需贅餘交代不適於為緩起訴處分之理由，法院原則上
      應尊重檢察官職權之行使，僅就檢察官之判斷有違背法令
      、事實認定有誤或其裁量有重大明顯瑕疵等事項為有限度
      之低密度審查（最高法院103年度台上字第2464號判決意
      旨參照、本院暨所屬法院106年法律座談會研討結論意旨
      參照）。檢察官據被告於警詢中所陳其曾於100年間施用
      過毒品海洛因、安非他命、大麻、搖頭丸、愷他命等多重
      第一、二級毒品，最後一次施用毒品，係於109年6月間施
      用毒品愷他命、海洛因，但很久沒有施用安非他命等語，
      偵查中被告猶稱警方採尿前並未施用毒品甲基安非他命，
      不承認施用第一、二級毒品等語之態度，並依卷附新北市
      政府警察局海山分局刑事案件報告書及之被告前案紀錄表
      ，於檢察官提出本件聲請時，被告涉犯（修正前）毒品危
      害防制條例第11條第4項持有第二級毒品純質淨重20公克
      以上之罪經偵查起訴，並參考行政院所頒之「毒品戒癮治
      療實施辦法及完成治療認定標準」第2條第2項規定不適合
      為附命完成戒癮治療之緩起訴處分之情形，檢察官因認不
      適合為附命完成戒癮治療之緩起訴處分，且向法院聲請觀
      察、勒戒，核屬檢察官裁量職權之適法行使，尚無違背法
      令、事實認定有誤或裁量有重大明顯瑕疵之情事，原審因
      而裁定被告應送勒戒處所觀察、勒戒，於法尚無不合。至
      於被告所稱 為工作賺錢、照顧家人，學業成績優異為繼
      續學業等節，縱然屬實，然與法院是否裁定令入勒戒處所
      觀察、勒戒之判斷無涉，不能執為免除觀察、勒戒處分之
      理由。
五、綜上，原裁定並無違誤，抗告意旨徒憑前詞指摘原裁定不
　　當，為無理由，應予駁回。
據上論斷，應依刑事訴訟法第412條，裁定如主文。
中　　華　　民　　國　　110 　年　　3 　　月　　17　　日
                  刑事第十四庭  審判長法　官  黃斯偉
                                      法  官  許泰誠
                                      法  官  程克琳
以上正本證明與原本無異。
不得再抗告。
                                      書記官  劉靜慧
中　　華　　民　　國　　110 　年　　3 　　月　　22　　日